臺灣高等法院刑事判決
111年度上訴字第2632號
上  訴  人  
即  被  告  葉名濠


            沈俞希


上列上訴人即被告等因詐欺等案件，不服臺灣新北地方法院109
年度訴字第405號，中華民國111年2月9日、111年5月18日第一審
判決（起訴案號：臺灣新北地方檢察署108年度偵字第16549號、
108年度偵字第23220號、108年度偵字第25344號、108年度偵字
第31926號），提起上訴，本院判決如下：
    主  文
上訴駁回。 
    理  由
一、經本院審理結果，認第一審以上訴人即被告葉名濠（下稱被
    告葉名濠）係以一行為同時觸犯組織犯罪防制條例第3條第1
    項後段之參與犯罪組織罪、洗錢防制法第14條第1項之一般
    洗錢罪、刑法第339條之4第1項第2款之三人以上共同詐欺取
    財罪，為想像競合犯，應依刑法第55條前段規定，從一重論
    以三人以上共同詐欺取財罪，判處有期徒刑1年2月，並就扣
    案之OPPO廠牌手機1支（含門號0000000000號SIM卡1張）沒
    收；未扣案之犯罪所得新臺幣2000元沒收，於全部或一部不
    能沒收或不宜執行沒收時，追徵其價額；就上訴人即被告沈
    俞希（下稱被告沈俞希）就原判決附表二編號1係犯組織犯
    罪防制條例第3條第1項後段之參與犯罪組織罪、洗錢防制法
    第14條第1項之一般洗錢罪、刑法第339條之4第1項第2款之
    三人以上共同詐欺取財罪；就原判決附表二編號2所為，係
    犯洗錢防制法第14條第1項之一般洗錢罪、刑法第339條之4
    第1項第2款之三人以上共同詐欺取財罪，上開附表二編號1
    、2所示犯行均為想像競合犯，應依刑法第55條前段規定，
    各從一重論以三人以上共同詐欺取財罪，各判處有期徒刑1
    年4月、1年6月，定應執行刑為有期徒刑1年10月。並就扣案
    之APPLE廠牌行動電話1支（IMEI碼：000000000000000、含
    門號0000000000號SIM卡1張）沒收；未扣案之犯罪所得新臺
    幣1萬3000元、2萬2000元沒收，於全部或一部不能沒收或不
    宜執行沒收時，追徵其價額。核其認事用法、量刑及沒收均
    無不當，應予維持。除證據部分補充被告葉名濠、沈俞希於
    本院中之自白，其餘均引用第一審判決書記載之事實、證據
    及理由（如附件一、二）。
二、被告葉名濠上訴意旨略以：被告葉名濠於偵查、原審及本院
    審理時均坦承犯行，犯罪情節尚輕，被告葉名濠亦有穩定工
    作及收入，伊並非詐欺慣犯，被告葉名濠會找被害人和解，
    應予被告葉名濠緩刑並從輕量刑云云。
三、被告沈俞希上訴意旨略以：被害人李佩蓉、廖麗真遭詐騙時
    間、僅相隔1日、地點均在新北市，被告沈俞希雖數次取得
    現金，但依刑法第339條之4之立法意旨，應屬包括一罪之集
    合犯，原審予以分論併罰尚有違誤；另觀被告沈俞希之犯罪
    情節相較同案共犯為輕，原審未予審酌，亦有未當；被告沈
    俞希會找被害人和解，請求從輕量刑云云。
四、駁回上訴之理由
　㈠按集合犯是指立法者所制定之犯罪構成要件中，本就預定有
    數個同種類之行為將反覆實行之犯罪而言，將各自實行犯罪
    構成要件之多數行為，解釋為集合犯，而論以一罪。是以對
    於集合犯，必須從嚴解釋，以符合立法者之意向（最高法院
    99年度台上字第5647號判決意旨參照）。觀諸刑法加重詐欺
    取財罪之構成要件文義，實無從認定立法者本即預定該犯罪
    之本質，必有數個同種類行為而反覆實行之集合犯行，故加
    重詐欺取財罪，難認係集合犯。且加重詐欺取財罪係侵害個
    人財產法益之犯罪，其罪數計算，依一般社會通念，應以被
    害人數、被害次數之多寡，決定其犯罪之罪數。是被告沈俞
    希所犯如原判決附表二編號1、2所示共2次加重詐欺取財犯
    行，雖犯罪時間相近，但被害人均不相同，所侵害財產法益
    有異，時空上並非無從區隔，在刑法評價上各具獨立性，自
    難認被告沈俞希所犯成立集合犯關係。是被告沈俞希上訴意
    旨指稱其犯行應屬包括一罪之集合犯云云，應為無理由。
　㈡次按刑罰之量定，為法院之職權，倘法院已審酌刑法第57條
    各款所列情狀，而所量定之刑並未逾越法定刑範圍，亦無顯
    然失當情形，自不得任意指為違法。原審已就被告葉名濠、
    沈俞希就本案犯行，審酌被告葉名濠、沈俞希正值青壯，並
    有適當之謀生能力，本應尋合法途徑賺取所需，竟貪圖不法
    利益，參與本案詐欺集團，均擔任「收水」之工作，及共同
    為如原審判決事實欄一所示犯行，除侵害告訴人林建祺、李
    佩蓉、廖麗真之財產法益外，亦使社會治安蒙受不利，陷於
    詐騙之風氣中，且被告葉名濠、沈俞希迄未與上開告訴人等
    達成和解、賠償損害或尋求原諒，所為應予非難。惟考量被
    告葉名濠、沈俞希坦承犯行之犯後態度尚可，且於本案之前
    未曾因故意犯罪而受有期徒刑以上刑之宣告，有被告葉名濠
    、沈俞希本院前案紀錄表在卷可稽，其素行非劣；參以被告
    葉名濠、沈俞希參與之犯罪情節尚輕、在本案詐欺集團擔任
    之角色與分工非重、所獲利益微少；兼衡被告葉名濠於原審
    審理時自述其國中畢業之智識程度、於羈押前從事水電工之
    工作收入及婚姻狀態、與家人同住情形之家庭經濟生活狀況
    （109年度訴字第405號卷〈下稱原審卷〉四第190頁）；被告
    沈俞希於原審審理時自述其國中畢業之智識程度、婚姻狀態
    及與家人同住情形、工作收入多寡及提供生活所需等家庭經
    濟生活狀況（原審卷四第326頁），並酌以被告葉名濠、沈
    俞希均已就違反洗錢防制法、參與組織犯罪之犯罪事實為自
    白之量刑有利因子，暨其犯罪動機、目的、手段、告訴人所
    受損害金額多寡等一切情狀，就被告葉名濠部分量處有期徒
    刑1年2月；就被告沈俞希部分分別量處有期徒刑1年4月、1
    年6月，定應執行有期徒刑1年10月；經核原審並無濫用量刑
    權限，亦無判決理由不備，或其他輕重相差懸殊等量刑有所
    失出或失入之違法或失當之處。至被告沈俞希稱其犯罪情節
    相較同案共犯為輕云云，然被告沈俞希與同案被告葉恩均在
    詐欺集團同擔任「收水」，集團成員間互為分工，難認被告
    沈俞希有何較同案被告犯罪情節較輕之情形，被告沈俞希以
    此指摘原審量刑不當為無理由，應予駁回。至於被告葉名濠
    、沈俞希上訴意旨所指其等欲與告訴人達成和解等情，顯經
    原審量刑時予以審酌，且迄至本院言詞辯論終結之日止，被
    告二人仍未與各該告訴人達成和解，量刑審酌事項並無二致
    ，難認有何不當而構成應撤銷之事由可言。
　㈢另被告葉名濠雖請求為緩刑之宣告云云，然被告葉名濠固未
    曾因故意犯罪受有期徒刑以上刑之宣告，有本院被告前案紀
    錄表在卷可憑，惟審酌被告葉名濠既未能與告訴人林建祺達
    成和解，復已審酌上開情狀為量刑，若再予以緩刑之宣告，
    恐難達警惕之效果，本院綜合審酌上開情節，尚難認前開對
    被告葉名濠所宣告之刑以暫不執行為適當，自不宜為緩刑之
    宣告。
五、綜上，被告葉名濠、沈俞希仍執前詞指摘原判決不當，即非
    有據。被告葉名濠、沈俞希之上訴均為無理由，應予駁回。
據上論斷，應依刑事訴訟法第368條、第373條，判決如主文。　
本案經檢察官楊唯宏提起公訴，檢察官王亞樵到庭執行職務。
中　　華　　民　　國　　111 　年　　10　　月　　6 　　日
                  刑事第二十二庭審判長法　官  蔡廣昇
                                      法　官  汪怡君
                                      法　官  許文章
以上正本證明與原本無異。
如不服本判決，應於收受送達後20日內向本院提出上訴書狀，其
未敘述上訴之理由者並得於提起上訴後20日內向本院補提理由書
（均須按他造當事人之人數附繕本）「切勿逕送上級法院」。
                                      書記官  陳盈芝
中　　華　　民　　國　　111 　年　　10　　月　　6 　　日
附件一：
臺灣新北地方法院刑事判決
109年度訴字第405號
公　訴　人　臺灣新北地方檢察署檢察官
被　　　告　葉名濠　
　　　　　　　　　　
　　　　　　　　　　
　　　　　　　　　　
　　　　　　　　　　
上列被告因詐欺等案件，經檢察官提起公訴（108年度偵字第165
49、23220、25344、31926號），被告於準備程序中就被訴事實
為有罪之陳述，經告以簡式審判之旨，並聽取當事人意見後，原
審合議庭裁定由受命法官獨任進行簡式審判程序，判決如下：
    主  文
葉名濠犯三人以上共同詐欺取財罪，處有期徒刑壹年貳月。扣案
之OPPO廠牌手機壹支（含門號○○○○○○○○○○號SIM卡壹張）沒收；
未扣案之犯罪所得新臺幣貳仟元沒收，於全部或一部不能沒收或
不宜執行沒收時，追徵其價額。
    事  實
一、葉名濠基於參與犯罪組織之犯意，自民國108年4月22日起，
    加入葉恩均、曾文德、楊濬愷、胡博鈞（其等所涉三人以上
    共同詐欺取財及參與犯罪組織等罪嫌部分，業經原審判決）
    、沈俞希（所涉三人以上共同詐欺取財及參與犯罪組織等罪
    嫌部分，由原審通緝中）與真實姓名年籍不詳、綽號「小劉
    」（下稱「小劉」）等人所屬3人以上，以實施詐術為手段
    ，具有持續性或牟利性之結構性組織詐欺集團（無證據證明
    該詐欺集團內有未滿18歲之人，下稱本案詐欺集團），並擔
    任「收水」，負責收取「車手」繳回之詐欺所得款項並遞交
    上游之工作。葉名濠知悉所拿取之款項為被害人遭詐騙之不
    法所得，且其將詐騙款項交給上游亦會隱匿不法所得之去向
    而製造金流斷點，仍與葉恩均、曾文德、楊濬愷、胡博鈞、
    「小劉」及本案詐欺集團其他成員共同意圖為自己不法之所
    有，基於三人以上共同詐欺取財及掩飾或隱匿詐欺犯罪所得
    去向之一般洗錢犯意聯絡，先由本案詐欺集團成員於108年4
    月22日下午2時許，撥打電話予林建祺，並佯稱其子在外幫
    他人當保人，積欠新臺幣（下同）50萬元債務未還，而遭人
    控制行動自由，要求林建祺代為償還，以救其子等語，並製
    造其子遭毆打之聲響，致使林建祺陷於錯誤，而依本案詐欺
    集團成員指示，於同（22）日下午4時7分許，將10萬元放置
    在新北市樹林區86巷之停車場內白色機車前置物箱上，之後
    再由胡博鈞依本案詐欺集團成員之指示，前往前述款項放置
    地點取得10萬元現金後，即前往桃園市桃園火車站旁某夾娃
    娃機店內，將10萬元交予葉名濠；葉名濠隨即前往桃園市桃
    園火車站附近之遠東百貨地下1樓停車場交予曾文德，復由
    曾文德上繳予葉恩均後，再輾轉交予「小劉」，以此方式掩
    飾、隱匿犯罪所得之去向。
二、案經林建祺告訴暨臺灣新北地方檢察署（下稱新北地檢署）
    檢察官指揮新北市政府警察局土城分局（下稱土城分局）報
    告偵查起訴。　　
    理  由
壹、證據能力部分
一、按訊問證人之筆錄，以在檢察官或法官面前作成，並經踐行
    刑事訴訟法所定訊問證人之程序者為限，始得採為證據，組
    織犯罪防制條例第12條第1項中段定有明文，此為刑事訴訟
    證據能力之特別規定，且較92年2月6日修正公布，同年9月1
    日生效施行之刑事訴訟法證據章有關傳聞法則之規定更為嚴
    謹，自應優先適用。依上開規定，證人於警詢時之陳述，於
    違反組織犯罪防制條例案件，即不具證據能力，不得採為判
    決基礎（最高法院104年度台上字第203號判決意旨參照）。
    從而，證人即告訴人林建祺、證人即共同被告曾文德、沈俞
    希、楊濬愷、胡博鈞、葉恩均、證人即被告葉恩均之配偶張
    羽萱（所涉詐欺等案件，業經新北地檢署檢察官以108年度
    偵字第23220、31926號為不起訴處分）各於警詢中之證述，
    就被告葉名濠所犯違反組織犯罪防制條例部分，應無證據能
    力，而不得採為判決基礎。
二、再按上開關於組織犯罪防制條例之證據能力規定，必以犯罪
    組織成員係犯本條例之罪者，始足語焉，若係犯本條例以外
    之罪，即使與本條例所規定之罪，有裁判上一罪之關係，關
    於該所犯本條例以外之罪，其被告以外之人所為之陳述，自
    仍應依刑事訴訟法相關規定，定其得否為證據（最高法院10
    3年度台上字第2915號判決意旨參照）。準此，就被告所犯
    違反組織犯罪防制條例以外之罪名部分，有關上開證人證述
    之證據能力之認定，自應回歸刑事訴訟法論斷之。又本案經
    原審裁定改依簡式審判程序審理，則依刑事訴訟法第273條
    之2、同法第159條第2項之規定，不適用傳聞法則有關限制
    證據能力及證據調查之相關規定。
貳、實體部分
一、上開犯罪事實，業據被告於警詢、偵查中、原審訊問、準備
    程序及審理時（見新北地檢署108年度偵字第16549號卷〈下
    稱偵16549卷〉第21至28、163至165頁；原審審訴卷第194頁
    ；原審訴字卷三第312至313頁；原審訴字卷四第134、181、
    185、189至190頁）均坦承不諱，核與證人即共同被告曾文
    德於警詢、偵查中、原審準備程序時之證述（見偵16549卷
    第203 至210、223至234、255至257頁；原審審訴卷第194頁
    ；原審訴字卷一第193至195頁）、證人即共同被告楊濬愷於
    原審準備程序之證述（見原審審訴卷第194頁；原審訴字卷
    二第367至368頁）、證人即共同被告胡博鈞於警詢、偵查中
    、原審準備程序時之證述（見偵16549卷第29至37頁；新北
    地檢署108年度偵字第25344號卷第133至135、347至350頁；
    原審審訴卷第194頁；原審訴字卷一第194至196頁）、證人
    即共同被告葉恩均於警詢、偵查中、原審訊問、準備程序及
    審理時之證述（見新北地檢署108年度偵字第23220號卷〈偵2
    3220卷〉第15至28、397至400、421至422頁；原審訴字卷一
    第194至196頁；原審訴字卷二第272至274頁）、證人即告訴
    人林建祺於警詢時之證述（見偵16549卷第47至49頁）、證
    人即被告葉恩均之配偶張羽萱於偵查中之證述（見偵23220
    卷第401至403頁）大致相符，並有監視器畫面翻拍照片28張
    、GOOGLE地圖暨所附監視器畫面翻拍照片、車輛詳細資料報
    表、土城分局搜索扣押筆錄、扣押物品目錄表、扣押物品收
    據各1份、監視器畫面翻拍照片20張、LINE通訊軟體對話紀
    錄擷圖44張、土城分局108年6月7日數位證物勘察報告暨所
    附照片、數位證物勘察採證同意書、土城分局108年8月14日
    、同年7月23日數位證物勘察報告暨所附照片各1份（見新北
    地檢署108年度他字第4017號卷第77至90、95至104、107、1
    27頁；偵16549卷第71至77、137至146頁；偵23220卷第175
    至296頁；新北地檢署108年度偵字第31926號卷第229、371
    至420頁）在卷可證，綜合上開補強證據，足資擔保被告上
    開任意性自白，具有相當可信性，應堪信屬實。綜上，本案
    事證明確，被告上開犯行堪以認定，應予依法論科。
二、論罪科刑：
㈠、被告所參與之本案詐欺集團，其成員至少有被告、共同被告
    葉恩均、曾文德、楊濬愷、胡博鈞、「小劉」、假冒告訴人
    之子撥打電話予告訴人之其他成員，組織分工縝密，確為3
    人以上以實施詐欺為手段所組成具有持續性或牟利性之有結
    構性組織，與組織犯罪防制條例第2條第1項規定所定義之「
    犯罪組織」相符，共同被告胡博鈞於108年4月22日依本案詐
    欺集團成員之指示，前往指定地點拿取告訴人受騙交付之10
    萬元現金後，再依指示至桃園市桃園火車站旁某夾娃娃機店
    內，將10萬元交予被告，由被告轉交該款項予共同被告曾文
    德，再遞交予上游葉恩均、「小劉」，則被告所為，自該當
    於組織犯罪防制條例第3條第1項後段之參與犯罪組織罪，其
    將該特定犯罪所得交予其他共同正犯而移轉之行為，因而有
    掩飾、隱匿其來源及去向之效果，難認僅單純犯罪後處分贓
    物之行為，而兼有洗錢防制法第2條第2款之洗錢行為，自應
    論以同法第14條第1項之一般洗錢罪。
㈡、核被告所為，係犯組織犯罪防制條例第3條第1項後段之參與
    犯罪組織罪、洗錢防制法第14條第1項之一般洗錢罪、刑法
    第339條之4第1項第2款之三人以上共同詐欺取財罪。至公訴
    意旨雖漏未論及被告所為已該當於一般洗錢罪，惟此部分與
    經原審論罪科刑之三人以上共同詐欺取財罪具有想像競合之
    裁判上一罪關係，自應為起訴效力所及，且經原審於準備程
    序、審理時當庭告知被告上開罪名（見原審訴字卷四第180
    、185頁），對被告防禦權之行使亦無影響，自應併予審究
    。又被告與共同被告葉恩均、曾文德、楊濬愷、胡博鈞、「
    小劉」等人及本案詐欺集團其他成員間就上開犯行，均有犯
    意聯絡及行為分擔，應論以共同正犯。
㈢、按組織犯罪防制條例係藉由防制組織型態之犯罪活動為手段
    ，以達成維護社會秩序、保障人民權益之目的，乃於該條例
    第3條第1項前段與後段，分別對於「發起、主持、操縱、指
    揮」及「參與」犯罪組織者，依其情節不同而為處遇，行為
    人雖有其中一行為（如參與），不問其有否實行各該手段（
    如詐欺）之罪，均成立本罪。然在未經自首或有其他積極事
    實，足以證明其確已脫離或解散該組織之前，其違法行為，
    仍繼續存在，即為行為之繼續，而屬單純一罪，至行為終了
    時，仍論為一罪（最高法院110年度台上字第1224號判決意
    旨參照）。查被告於108年4月22日起加入本案詐欺集團，業
    據被告於原審訊問、審理時自承在卷（見原審訴字卷三第31
    2頁；原審訴字卷四第189頁），迄同年5月28日為警拘提查
    獲止，其參與犯罪組織之行為，屬行為之繼續，為繼續犯，
    應僅成立一罪。
㈣、被告係以一行為同時觸犯參與犯罪組織罪、一般洗錢罪、三
    人以上共同詐欺取財罪，為想像競合犯，應依刑法第55條前
    段規定，從一重論以三人以上共同詐欺取財罪。
㈤、被告就所犯之數罪，雖均依想像競合從一重之加重詐欺罪處
    斷，然就所犯輕罪之一般洗錢罪，於洗錢防制法第16條第2
    項規定「犯前二條之罪，在偵查或審判中自白者，減輕其刑
    」；就所犯參與犯罪組織罪，於組織犯罪防制條例第8條第1
    項後段規定「犯第3條之罪，偵查及審判中均自白者，減輕
    其刑」。而想像競合犯之處斷刑，本質上係「刑之合併」，
    其所謂從一重處斷，乃將想像競合犯組成之評價上數罪，合
    併為科刑一罪，其所對應之刑罰，亦合併其評價上數罪之數
    法定刑，而為一個處斷刑。易言之，想像競合犯侵害數法益
    者皆成立犯罪，論罪時必須輕、重罪併舉論述，同時宣告所
    犯各罪名，包括各罪有無加重、減免其刑之情形，亦應說明
    論列，量刑時併衡酌輕罪部分量刑事由，評價始為充足。因
    此，法院決定處斷刑時，雖以其中最重罪名之法定刑，做為
    裁量之準據，惟於裁量其輕重時，仍應將輕罪合併評價在內
    。基此，除非輕罪中最輕本刑有較重於重罪之最輕本刑，而
    應適用刑法第55條但書規定重罪科刑之封鎖作用，須以輕罪
    之最輕本刑形成處斷刑之情形以外，則輕罪之減輕其刑事由
    若未形成處斷刑之外部性界限，自得將之移入刑法第57條或
    第59條之科刑審酌事項內，列為是否酌量從輕量刑之考量因
    子。是法院倘依刑法第57條規定裁量宣告刑輕重時，一併具
    體審酌輕罪部分之量刑事由，應認其評價即已完足，尚無過
    度評價或評價不足之偏失（最高法院108年度台上字第4405
    號、109年度台上字第3936號判決意旨參照）。經查，被告
    於偵查及原審審理時已就違反洗錢防制法、參與組織犯罪之
    犯罪事實為自白，本應各依上開規定減輕其刑，雖因想像競
    合犯之關係而從一重之三人以上共同詐欺取財罪處斷，上開
    輕罪之減輕其刑事由未形成處斷刑之外部性界限，然依前揭
    說明，仍應於依刑法第57條規定量刑時，審酌上開輕罪之減
    輕其刑事由，作為被告量刑之有利因子，於下述量刑時一併
    審酌，附此敘明。
㈥、爰審酌被告正值青壯，並有適當之謀生能力，本應尋合法途
    徑賺取所需，竟貪圖不法利益，參與本案詐欺集團，並擔任
    「收水」之工作，及共同為如事實欄一所示犯行，除侵害告
    訴人之財產法益外，亦使社會治安蒙受不利，陷於詐騙之風
    氣中，且被告迄未與告訴人達成和解、賠償損害或尋求原諒
    ，所為應予非難。惟考量被告坦承犯行之犯後態度尚可，且
    於本案之前未曾因故意犯罪而受有期徒刑以上刑之宣告，有
    卷附臺灣高等法院被告前案紀錄表1份可稽，其素行非劣；
    參以被告參與之犯罪情節尚輕、在本案詐欺集團擔任之角色
    與分工非重、所獲利益微少；兼衡被告於原審審理時自述其
    國中畢業之智識程度、於羈押前從事水電工之工作收入及婚
    姻狀態、與家人同住情形之家庭經濟生活狀況（見原審訴字
    卷四第190頁）；酌以被告合於前開輕罪之自白減輕其刑事
    由之量刑有利因子，暨其犯罪動機、目的、手段、告訴人所
    受損害金額多寡等一切情狀，量處如主文所示之刑。
㈦、強制工作部分：
　  按106年4月19日修正公布之組織犯罪防制條例第3條第3項規
    定：「犯第1項之罪者，應於刑之執行前，令入勞動場所，
    強制工作，其期間為3年。」（嗣107年1月3日修正公布第3
    條，但本項並未修正）就受處分人之人身自由所為限制，違
    反憲法比例原則及憲法明顯區隔原則之要求，與憲法第8條
    保障人身自由之意旨不符，應自本解釋公布之日起失其效力
    （司法院大法官釋字第812號解釋意旨參照）。從而被告所
    為固以一行為觸犯參與犯罪組織罪、一般洗錢罪、三人以上
    共同詐欺取財罪，經原審依刑法第55條前段規定，從一重之
    三人以上共同詐欺取財罪處斷，惟因組織犯罪防制條例第3
    條第3項強制工作之規定業經前揭大法官解釋公布失效，自
    無再予論斷被告是否尚需依前揭規定宣告強制工作之必要，
    附此敘明。　　
參、沒收部分
一、按供犯罪所用、犯罪預備之物或犯罪所生之物，屬於犯罪行
    為人者，得沒收之，刑法第38條第2項前段定有明文。查扣
    案之OPPO廠牌手機1支（含門號0000000000號SIM卡1張），
    係被告所持有，並供其與共同被告曾文德聯繫本案詐欺犯行
    之用一節，業據被告供承在卷（見原審訴字卷四第189頁）
    ，並有卷附土城分局搜索扣押筆錄、扣押物品目錄表、扣押
    物品收據、108年6月7日數位證物勘察報告暨所附照片各1份
    可佐，爰依前揭刑法規定宣告沒收。
二、次按犯罪所得，屬於犯罪行為人者，沒收之；前2項之沒收
    ，於全部或一部不能沒收或不宜執行沒收時，追徵其價額，
    刑法第38條之1第1項前段、第3項各有明文。再按共同正犯
    之犯罪所得，沒收或追徵，應就各人所分得之數額分別為之
    ；先前對共同正犯採連帶沒收犯罪所得之見解，已不再援用
    及供參考，此為最高法院近來一致之見解。經查，被告因本
    案犯行而獲得2,000元之報酬一節，業據被告自承在卷（見
    原審訴字卷三第312頁；原審訴字卷四第189頁），未據扣案
    ，亦未由告訴人取回，屬被告本案犯行之犯罪所得，應依前
    開刑法規定宣告沒收，並於全部或一部不能沒收或不宜執行
    沒收時，追徵其價額。至於被告因本案犯行所取得前述詐欺
    款項10萬元，除其前述報酬外，均上繳予上游，而未據扣案
    ，亦未由告訴人取回，原審復查無積極證據可資證明被告確
    有取得上開剩餘款項，則揆諸前揭說明，被告除自己獲取之
    報酬外，其對上開詐欺剩餘款項既無事實上之處分權限，亦
    未分配有不法利得，此部分自毋庸依前述刑法規定宣告沒收
    或追徵，併予敘明。
據上論斷，應依刑事訴訟法第273條之1第1項、第299條第1項前
段（本案採判決精簡原則，僅引述程序法條），判決如主文。
本案經檢察官楊唯宏提起公訴，檢察官蔣政寬、游淑惟、鄭心慈
到庭執行職務。
中　　華　　民　　國　　111 　年　　2 　　月　　9 　　日
                  刑事第十五庭  法  官  梁世樺
以上正本證明與原本無異。
如不服本判決應於收受判決後20日內向原審提出上訴書狀，並應
敘述具體理由；其未敘述上訴理由者，應於上訴期間屆滿後20日
內向原審補提理由書（均須按他造當事人之人數附繕本）「切勿
逕送上級法院」。
                                書記官　曾翊凱
中　　華　　民　　國　　111 　年　　2 　　月　　9 　　日
附錄本案論罪科刑法條全文：
組織犯罪防制條例第3條第1項
發起、主持、操縱或指揮犯罪組織者，處3年以上10年以下有期
徒刑，得併科新臺幣1億元以下罰金；參與者，處6月以上5年以
下有期徒刑，得併科新臺幣1千萬元以下罰金。但參與情節輕微
者，得減輕或免除其刑。

洗錢防制法第14條
有第2條各款所列洗錢行為者，處7年以下有期徒刑，併科新臺幣
5百萬元以下罰金。
前項之未遂犯罰之。
前二項情形，不得科以超過其特定犯罪所定最重本刑之刑。

中華民國刑法第339條之4
犯第339條詐欺罪而有下列情形之一者，處1年以上7年以下有期
徒刑，得併科1百萬元以下罰金：
一、冒用政府機關或公務員名義犯之。
二、三人以上共同犯之。
三、以廣播電視、電子通訊、網際網路或其他媒體等傳播工具，
    對公眾散布而犯之。
前項之未遂犯罰之。

附件二
臺灣新北地方法院刑事判決
109年度訴字第405號
公　訴　人　臺灣新北地方檢察署檢察官
被　　　告　沈俞希　
　　　　　　　　　　
　　　　　　　　　　
上列被告因詐欺等案件，經檢察官提起公訴（108年度偵字第165
49、23220、25344、31926號），被告於準備程序中就被訴事實
為有罪之陳述，經告以簡式審判之旨，並聽取當事人意見後，原
審合議庭裁定由受命法官獨任進行簡式審判程序，判決如下：
    主  文
沈俞希犯如附表一「主文」欄所示之罪，共貳罪，各處如附表一
「主文」欄所示之刑及沒收。應執行有期徒刑壹年拾月。
    事  實
一、沈俞希基於參與犯罪組織之犯意，自民國108年3月底至4月
    初間之某日起，加入葉恩均、曾文德、楊濬愷、胡博鈞、葉
    名濠（其等所涉三人以上共同詐欺取財及參與犯罪組織等罪
    嫌部分，業經原審判決）與真實姓名年籍不詳、綽號「小劉
    」（下稱「小劉」）等人所屬3人以上，以實施詐術為手段
    ，具有持續性或牟利性之結構性組織詐欺集團（無證據證明
    該詐欺集團內有未滿18歲之人，下稱本案詐欺集團），並擔
    任「收水」，負責收取「車手」繳回之詐欺所得款項並遞交
    上游之工作。沈俞希知悉所拿取之款項為被害人遭詐騙之不
    法所得，且其將詐騙款項交給上游亦會隱匿不法所得之去向
    而製造金流斷點，仍與葉恩均、曾文德、楊濬愷、胡博鈞、
    「小劉」及本案詐欺集團其他成員共同意圖為自己不法之所
    有，基於三人以上共同詐欺取財及掩飾或隱匿詐欺犯罪所得
    去向之一般洗錢犯意聯絡，先由本案詐欺集團成員於附表二
    編號1、2「詐騙時間」欄所示時間，以附表二編號1、2「詐
    騙手法」欄所示方式，使附表二編號1、2「被害人」欄所示
    之人均陷於錯誤，而於附表二編號1、2「交付時間、地點」
    欄所示時間、地點，依本案詐欺集團成員指示交付款項，之
    後再由胡博鈞依本案詐欺集團成員之指示，前往前述款項放
    置地點接續取款得手後，再以附表二編號1、2「詐欺所得交
    回情形」欄所示方式，將前述詐欺所得款項上繳予沈俞希，
    由沈俞希上繳予曾文德，復由曾文德上繳予葉恩均後，再輾
    轉交予「小劉」，以此方式掩飾、隱匿犯罪所得之去向。
二、案經李佩蓉、廖麗真告訴暨臺灣新北地方檢察署（下稱新北
    地檢署）檢察官指揮新北市政府警察局土城分局（下稱土城
    分局）報告偵查起訴。　　
    理  由
壹、證據能力部分
一、按訊問證人之筆錄，以在檢察官或法官面前作成，並經踐行
    刑事訴訟法所定訊問證人之程序者為限，始得採為證據，組
    織犯罪防制條例第12條第1項中段定有明文，此為刑事訴訟
    證據能力之特別規定，且較92年2月6日修正公布，同年9月1
    日生效施行之刑事訴訟法證據章有關傳聞法則之規定更為嚴
    謹，自應優先適用。依上開規定，證人於警詢時之陳述，於
    違反組織犯罪防制條例案件，即不具證據能力，不得採為判
    決基礎（最高法院104年度台上字第203號判決意旨參照）。
    從而，證人即告訴人李佩蓉、廖麗真、證人即共同被告曾文
    德、葉名濠、楊濬愷、胡博鈞、葉恩均、證人即共同被告葉
    恩均之配偶張羽萱（其所涉詐欺等案件，業經新北地檢署檢
    察官以108年度偵字第23220、31926號為不起訴處分）各於
    警詢中之證述，就被告沈俞希所犯違反組織犯罪防制條例部
    分，應無證據能力，而不得採為判決基礎。
二、再按上開關於組織犯罪防制條例之證據能力規定，必以犯罪
    組織成員係犯本條例之罪者，始足語焉，若係犯本條例以外
    之罪，即使與本條例所規定之罪，有裁判上一罪之關係，關
    於該所犯本條例以外之罪，其被告以外之人所為之陳述，自
    仍應依刑事訴訟法相關規定，定其得否為證據（最高法院10
    3年度台上字第2915號判決意旨參照）。準此，就被告所犯
    違反組織犯罪防制條例以外之罪名部分，有關上開證人證述
    之證據能力之認定，自應回歸刑事訴訟法論斷之。又本案經
    原審裁定改依簡式審判程序審理，則依刑事訴訟法第273條
    之2、同法第159條第2項之規定，不適用傳聞法則有關限制
    證據能力及證據調查之相關規定。
貳、實體部分
一、上開犯罪事實，業據被告於偵查中、原審訊問、準備程序及
    審理時均坦承不諱（見新北地檢署108年度偵字第25344號卷
    〈下稱偵25344卷〉第353至354頁；原審訴字卷四第308、319
    、322、325頁），核與證人即共同被告曾文德於警詢、偵查
    中、原審訊問、準備程序及審理時之證述（見新北地檢署10
    8年度偵字第16549號卷〈下稱偵16549卷〉第171至172、192至
    193、203至210、223至234、255至257頁；原審審訴卷第194
    頁；原審訴字卷一第194至195頁；原審訴字卷二第415頁）
    、證人即共同被告楊濬愷於警詢、原審準備程序及審理時之
    證述（見偵25344卷；原審審訴卷第194頁；原審訴字卷二第
    367至368、415頁）、證人即共同被告胡博鈞於警詢、偵查
    中、原審準備程序及審理時之證述（見偵16549卷第29至37
    頁；偵25344卷第133至135、347至350頁；原審審訴卷第194
    頁；原審訴字卷一第194至196頁；原審訴字卷二第272、274
    頁）、證人即共同被告葉恩均於警詢、偵查中、原審訊問、
    準備程序及審理時之證述（見新北地檢署108年度偵字第232
    20號卷〈偵23220卷〉第15至28、397至400、421至422頁；原
    審訴字卷一第194至196頁；原審訴字卷二第272至274頁）、
    證人即告訴人李佩蓉、廖麗真各於警詢之證述（見偵16549
    卷第39至45頁）、證人即共同被告葉恩均之配偶張羽萱於偵
    查中之證述（見偵23220卷第401至403頁）大致相符，並有
    監視器翻拍照片155張、GOOGLE網路地圖及監視器翻拍照片1
    7張、臉書、LINE通訊軟體（下稱LINE）翻拍照片4張、LINE
    及手機對話紀錄擷圖44張、土城分局108年6月7日數位證物
    勘察報告暨所附照片、土城分局搜索扣押筆錄、扣押物品目
    錄表、扣押物品收據、土城分局108年8月14日、同年7月23
    日數位證物勘察報告暨所附照片各1份、手機及LINE對話紀
    錄擷圖50張（見新北地檢署108年度他字第4017號卷第35至4
    5、49至76、91至95、98至101、103至106頁；偵16549卷第9
    7至136、241至243頁；偵23220卷第175至296頁；偵25344卷
    第175至181頁；新北地檢署108年度偵字第31926號卷第371
    至420頁）在卷可證，綜合上開補強證據，足資擔保被告上
    開任意性自白，具有相當可信性，應堪信屬實。綜上，本案
    事證明確，被告上開犯行堪以認定，應予依法論科。
二、論罪科刑：
㈠、按組織犯罪防制條例所稱之犯罪組織，係指3人以上，以實施
    強暴、脅迫、詐欺、恐嚇為手段或最重本刑逾5年有期徒刑
    之罪，所組成具有持續性或牟利性之有結構性組織；而所稱
    有結構性組織，係指非為立即實施犯罪而隨意組成，不以具
    有名稱、規約、儀式、固定處所、成員持續參與或分工明確
    為必要，組織犯罪防制條例第2條第1項、第2項分別定有明
    文。查本案詐欺集團係於如附表二「詐騙時間」欄所示時間
    ，持續以實施詐術為手段向被害人行騙牟利，各次詐欺犯罪
    手段多所雷同，顯屬精心規劃設立之有結構性組織，非為立
    即實施犯罪而隨意組成，可知本案詐欺集團成員均係以詐騙
    他人金錢、獲取不法所得為目的，並各依其等分工，或為編
    織不實理由向被害人詐取金錢、或為上下聯繫、或為指派工
    作、或為收取詐欺款項轉交上游，堪認本案詐欺集團係透過
    縝密之計畫與分工，成員彼此相互配合，而由多數人所組成
    ，於一定期間內存續，以實施詐欺為手段而牟利之具有完善
    結構之組織甚明，是本案詐欺集團自屬3人以上，以實施詐
    欺為手段，所組成具有持續性及牟利性之有結構性犯罪組織
    ，而該當組織犯罪防制條例第2條第1項所稱之「犯罪組織」
    無疑。
㈡、次按行為人於參與詐欺犯罪組織之行為繼續中，先後多次為
    加重詐欺之行為，因參與犯罪組織罪為繼續犯，犯罪一直繼
    續進行，直至犯罪組織解散，或其脫離犯罪組織時，其犯行
    始行終結。故該參與犯罪組織與其後之多次加重詐欺之行為
    皆有所重合，然因行為人僅為一參與犯罪組織行為，侵害一
    社會法益，屬單純一罪，應僅就「該案中」與參與犯罪組織
    罪時間較為密切之首次加重詐欺犯行論以參與犯罪組織罪及
    加重詐欺罪之想像競合犯，而其他之加重詐欺犯行，祗需單
    獨論罪科刑即可，無需再另論以參與犯罪組織罪，以避免重
    複評價。是如行為人於參與同一詐欺集團之多次加重詐欺行
    為，因部分犯行發覺在後或偵查階段之先後不同，肇致起訴
    後分由不同之法官審理，為裨益法院審理範圍明確、便於事
    實認定，即應以數案中「最先繫屬於法院之案件」為準，以
    「該案件」中之「首次」加重詐欺犯行與參與犯罪組織罪論
    以想像競合。縱該首次犯行非屬事實上之首次，亦因參與犯
    罪組織之繼續行為，已為該案中之首次犯行所包攝，該參與
    犯罪組織行為之評價已獲滿足，自不再重複於他次詐欺犯行
    中再次論罪，俾免於過度評價及悖於一事不再理原則。至於
    「另案」起訴之他次加重詐欺犯行，縱屬事實上之首次犯行
    ，仍需單獨論以加重詐欺罪，以彰顯刑法對不同被害人財產
    保護之完整性，避免評價不足。且首次加重詐欺犯行，其時
    序之認定，自應以詐欺取財罪之著手時點為判斷標準，亦即
    依一般社會通念，咸認行為人以詐欺取財之目的，向被害人
    施用詐術，傳遞與事實不符之資訊，使被害人陷於錯誤，致
    財產有被侵害之危險時，即屬詐欺取財罪構成要件行為之著
    手，並非以取得財物之先後順序為認定依據（最高法院109
    年度台上字第3945號判決意旨參照）。經查，被告於本案繫
    屬前，並無因參與本案詐欺集團之加重詐欺犯行遭檢察官起
    訴而繫屬於法院，有卷附臺灣高等法院被告前案紀錄表1份
    可參，揆諸前揭說明，被告就如附表二編號1之犯罪事實部
    分，即應論以組織犯罪防制條例第3條第1項後段之參與犯罪
    組織罪。
㈢、復按共同實施犯罪行為之人，在合同意思範圍以內，各自分
    擔犯罪行為之一部，相互利用他人之行為，以達其犯罪之目
    的者，即應對於全部所發生之結果，共同負責。再共同正犯
    之成立，祇須具有犯意之聯絡及行為之分擔，既不問犯罪動
    機起於何人，亦不必每一階段犯行，均須參與。又共同正犯
    之意思聯絡，原不以數人間直接發生者為限，若有間接之聯
    絡者，亦包括在內，如甲分別邀約乙、丙犯罪，雖乙、丙間
    彼此並無直接之聯絡，亦無礙於其為共同正犯之成立。是行
    為人參與構成要件行為之實施，並不以參與構成犯罪事實之
    全部或始終參與為必要，即使僅參與構成犯罪事實之一部分
    ，或僅參與某一階段之行為，亦足以成立共同正犯。經查，
    本案詐欺取財之流程，係由本案詐欺集團成員先以如附表二
    編號1至2「詐騙手法」欄所示方式，使附表二編號1至2「被
    害人」欄所示之人受騙交付款項，之後由本案詐欺集團成員
    （如共同被告楊濬愷）介紹「車手」（如同案被告胡博鈞）
    加入本案詐欺集團後，再指示「車手」至指定地點撿取、上
    繳上開被害人遭詐騙之款項予收水（如被告、共同被告葉名
    濠、曾文德、葉恩均），再遞交予上游（如「小劉」）等各
    分層成員，其分工方式即如事實欄一所示，而被告與共同被
    告楊濬愷、曾文德、葉恩均、胡博鈞、葉恩均、共犯「小劉
    」等人及本案詐欺集團其他成員間，顯係基於自己犯罪之犯
    意共同參與本案詐欺集團之分工，各自分擔犯罪構成要件行
    為之一部，相互利用他人之行為，以達詐欺犯罪之目的。被
    告與共同被告葉恩均、曾文德、楊濬愷、胡博鈞、共犯「小
    劉」等人及本案詐欺集團其他成員間雖未必直接聯絡，惟各
    成員僅負責整個詐欺犯行中之一部分分擔，被告既分擔整體
    詐欺犯行過程中之如事實欄一所示之工作，是依前揭說明，
    被告自應就本案詐欺集團成員對附表二編號1至2「被害人」
    欄所示之人行騙之行為共同負責，此部分自屬三人以上共同
    犯之。
㈣、再者，本案詐欺集團成員於附表二編號1至2「詐騙時間」欄
    所示時間，以附表二編號1至2「詐騙手法」欄所示方式，使
    附表二編號1至2所示之被害人均陷於錯誤，而於附表二編號
    1至2「交付時間、地點」欄所示時間、地點，依本案詐欺集
    團成員指示交付款項，之後再由共同被告胡博鈞依本案詐欺
    集團成員之指示，前往前述款項放置地點取款得手後，再以
    附表二編號1至2「詐欺所得交回情形」欄所示方式，將詐欺
    所得款項上繳予被告，由被告上繳予共同被告曾文德，復由
    共同被告曾文德上繳予共同被告葉恩均後，再輾轉交予「小
    劉」，則被告將該特定犯罪所得層遞交予其他共同被告或共
    犯而移轉之行為，因而有掩飾、隱匿其來源及去向之效果，
    難認僅單純犯罪後處分贓物之行為，即屬洗錢防制法第2條
    第2款之洗錢行為，自應論以同法第14條第1項之一般洗錢罪
    。
㈤、是核被告就如附表二編號1所為，係犯組織犯罪防制條例第3
    條第1項後段之參與犯罪組織罪、洗錢防制法第14條第1項之
    一般洗錢罪、刑法第339條之4第1項第2款之三人以上共同詐
    欺取財罪；就如附表二編號2所為，係犯洗錢防制法第14條
    第1項之一般洗錢罪、刑法第339條之4第1項第2款之三人以
    上共同詐欺取財罪。另公訴意旨漏未論及被告就如附表二編
    號1、2所為，亦該當前開一般洗錢罪，惟其於犯罪事實欄既
    已載明此部分犯罪事實，且被告對此部分亦坦認不爭，復經
    原審於審理時提示相關證據、訊問被告而為實質調查，賦予
    被告辯解之機會，被告顯已充分知悉此部分事實，並對此部
    分事實及證據表示意見，原審雖漏未告知一般洗錢之法條罪
    名，然經與三人以上共同詐欺取財之成罪部分有想像競合犯
    裁判上一罪關係，且為較輕之罪，因而縱未告知此部分罪名
    ，對於被告防禦權之行使，亦無任何妨礙，尚非突襲性裁判
    ，自得予以審理，附此敘明。又被告與共同被告葉恩均、曾
    文德、楊濬愷、胡博鈞、共犯「小劉」等人及本案詐欺集團
    其他成員間就上開犯行，均有犯意聯絡及行為分擔，應論以
    共同正犯。
㈥、另按組織犯罪防制條例係藉由防制組織型態之犯罪活動為手
    段，以達成維護社會秩序、保障人民權益之目的，乃於該條
    例第3條第1項前段與後段，分別對於「發起、主持、操縱、
    指揮」及「參與」犯罪組織者，依其情節不同而為處遇，行
    為人雖有其中一行為（如參與），不問其有否實行各該手段
    （如詐欺）之罪，均成立本罪。然在未經自首或有其他積極
    事實，足以證明其確已脫離或解散該組織之前，其違法行為
    ，仍繼續存在，即為行為之繼續，而屬單純一罪，至行為終
    了時，仍論為一罪（最高法院110年度台上字第1224號判決
    意旨參照）。查被告係自108年3月底至4月初間之某日起加
    入本案詐欺集團，業據被告於偵查中、原審準備程序自承在
    卷（見偵25344卷第353頁；原審訴字卷四第319頁），迄於
    同年8月8日為警拘提查獲止（見偵25344卷第169至170頁）
    ，其參與犯罪組織之行為，屬行為之繼續，為繼續犯，應僅
    成立一罪。
㈦、被告就如附表二編號1所示犯行部分，係以一行為同時觸犯參
    與犯罪組織罪、一般洗錢罪、三人以上共同詐欺取財罪；就
    如附表二編號2所示犯行部分，係以一行為同時觸犯一般洗
    錢罪、三人以上共同詐欺取財罪。前述附表二編號1、2所示
    犯行均為想像競合犯，應依刑法第55條前段規定，各從一重
    論以三人以上共同詐欺取財罪（共2罪）。
㈧、又按刑法處罰之加重詐欺取財罪係侵害個人財產法益之犯罪
    ，其罪數計算，依一般社會通念，應以被害人數、被害次數
    之多寡，決定其犯罪之罪數（最高法院110年度台上字第167
    7號判決意旨參照）。從而，被告所犯如附表二編號1至2所
    示不同被害人之2次加重詐欺取財犯行，均係犯意各別，行
    為互殊，應予分論併罰。
㈨、被告就所犯之數罪，雖均依想像競合從一重之加重詐欺罪處
    斷，然就所犯輕罪之一般洗錢罪，於洗錢防制法第16條第2
    項規定「犯前二條之罪，在偵查或審判中自白者，減輕其刑
    」；就所犯參與犯罪組織罪，於組織犯罪防制條例第8條第1
    項後段規定「犯第3條之罪，偵查及審判中均自白者，減輕
    其刑」。而想像競合犯之處斷刑，本質上係「刑之合併」，
    其所謂從一重處斷，乃將想像競合犯組成之評價上數罪，合
    併為科刑一罪，其所對應之刑罰，亦合併其評價上數罪之數
    法定刑，而為一個處斷刑。易言之，想像競合犯侵害數法益
    者皆成立犯罪，論罪時必須輕、重罪併舉論述，同時宣告所
    犯各罪名，包括各罪有無加重、減免其刑之情形，亦應說明
    論列，量刑時併衡酌輕罪部分量刑事由，評價始為充足。因
    此，法院決定處斷刑時，雖以其中最重罪名之法定刑，做為
    裁量之準據，惟於裁量其輕重時，仍應將輕罪合併評價在內
    。基此，除非輕罪中最輕本刑有較重於重罪之最輕本刑，而
    應適用刑法第55條但書規定重罪科刑之封鎖作用，須以輕罪
    之最輕本刑形成處斷刑之情形以外，則輕罪之減輕其刑事由
    若未形成處斷刑之外部性界限，自得將之移入刑法第57條或
    第59條之科刑審酌事項內，列為是否酌量從輕量刑之考量因
    子。是法院倘依刑法第57條規定裁量宣告刑輕重時，一併具
    體審酌輕罪部分之量刑事由，應認其評價即已完足，尚無過
    度評價或評價不足之偏失（最高法院108年度台上字第4405
    號、109年度台上字第3936號判決意旨參照）。經查，被告
    於偵查及原審審理時已就違反洗錢防制法、參與組織犯罪之
    犯罪事實為自白，則就其如附表二編號1、2所示犯行部分，
    本應均依上開規定減輕其刑，雖因想像競合犯之關係而各從
    一重之三人以上共同詐欺取財罪處斷，上開輕罪之減輕其刑
    事由未形成處斷刑之外部性界限，然依前揭說明，仍應於依
    刑法第57條規定量刑時，審酌上開輕罪之減輕其刑事由，作
    為被告量刑之有利因子，於下述量刑時一併審酌，附此敘明
    。
㈩、爰審酌被告正值青壯，並有適當之謀生能力，本應尋合法途
    徑賺取所需，竟貪圖不法利益，參與本案詐欺集團，並擔任
    「收水」之工作，及共同為如事實欄一所示犯行，除侵害告
    訴人李佩蓉、廖麗真之財產法益外，亦使社會治安蒙受不利
    ，陷於詐騙之風氣中，且被告迄未與告訴人李佩蓉、廖麗真
    達成和解、賠償損害或尋求原諒，所為應予非難。惟考量被
    告坦承犯行之犯後態度尚可，且於本案之前未曾因故意犯罪
    而受有期徒刑以上刑之宣告，有卷附臺灣高等法院被告前案
    紀錄表1份可稽，其素行非劣；參以被告參與之犯罪情節非
    深、在本案詐欺集團擔任之角色與分工非重、所獲利益微少
    ；兼衡被告於原審審理時自述其國中畢業之智識程度、婚姻
    狀態及與家人同住情形、工作收入多寡及提供生活所需等家
    庭經濟生活狀況（見原審訴字卷四第326頁）；酌以被告合
    於前開輕罪之自白減輕其刑事由之量刑有利因子，暨其犯罪
    動機、目的、手段、告訴人李佩蓉、廖麗真所受損害金額多
    寡等一切情狀，各量處如附表一編號1、2「主文」欄所示之
    刑，並定其應執行之刑如主文所示。
、末按106年4月19日修正公布之組織犯罪防制條例第3條第3項
    規定：「犯第1項之罪者，應於刑之執行前，令入勞動場所
    ，強制工作，其期間為3年。」（嗣107年1月3日修正公布第
    3條，但本項並未修正）就受處分人之人身自由所為限制，
    違反憲法比例原則及憲法明顯區隔原則之要求，與憲法第8
    條保障人身自由之意旨不符，應自本解釋公布之日起失其效
    力（司法院大法官釋字第812號解釋意旨參照）。從而被告
    就如附表二編號1所為，固以一行為觸犯參與犯罪組織罪、
    一般洗錢罪、三人以上共同詐欺取財罪，經原審依刑法第55
    條前段規定，從一重之三人以上共同詐欺取財罪處斷，惟因
    組織犯罪防制條例第3條第3項強制工作之規定業經前揭大法
    官解釋公布失效，自無再予論斷被告是否尚需依前揭規定宣
    告強制工作之必要，附此敘明。
參、沒收部分
一、按供犯罪所用、犯罪預備之物或犯罪所生之物，屬於犯罪行
    為人者，得沒收之，刑法第38條第2項前段定有明文。查扣
    案之Apple廠牌、Iphone6S型號手機1支（含門號0000000000
    號SIM卡1張），係被告所持有，並供其與共同被告曾文德聯
    繫本案詐欺犯行之用一節，業據被告於原審準備程序供承在
    卷（見原審訴字卷四第319頁），並有卷附土城分局搜索扣
    押筆錄、扣押物品目錄表、扣押物品收據各1份可佐，爰依
    前揭刑法規定宣告沒收。
二、次按犯罪所得，屬於犯罪行為人者，沒收之；前2項之沒收
    ，於全部或一部不能沒收或不宜執行沒收時，追徵其價額，
    刑法第38條之1第1項前段、第3項各有明文。再按共同正犯
    之犯罪所得，沒收或追徵，應就各人所分得之數額分別為之
    ；先前對共同正犯採連帶沒收犯罪所得之見解，已不再援用
    及供參考，此為最高法院近來一致之見解。經查，被告因如
    附表二編號1、2所示犯行，而分別獲得新臺幣（下同）13,0
    00、22,000元之報酬一節，業據被告於偵查中自承在卷（見
    偵25344卷第354頁），未據扣案，亦未由告訴人李佩蓉、廖
    麗真取回，屬被告本案犯行之犯罪所得，應依前開刑法規定
    宣告沒收，並於全部或一部不能沒收或不宜執行沒收時，追
    徵其價額。至於被告因本案犯行所取得如附表二編號1、2所
    示詐欺款項68萬元、110萬元，除其前述報酬外，均上繳予
    上游，而未據扣案，亦未由告訴人李佩蓉、廖麗真取回，原
    審復查無積極證據可資證明被告確有取得上開剩餘款項，則
    揆諸前揭說明，被告除自己獲取之報酬外，其對上開詐欺剩
    餘款項既無事實上之處分權限，亦未分配有不法利得，此部
    分自毋庸依前述刑法規定宣告沒收或追徵，併予敘明。
據上論斷，應依刑事訴訟法第273條之1第1項、第299條第1項前
段（本案採判決精簡原則，僅引述程序法條），判決如主文。
本案經檢察官楊唯宏提起公訴，檢察官蔣政寬、游淑惟、鄭心慈
到庭執行職務。
中　　華　　民　　國　　111 　年　　5 　　月　　18　　日
                  刑事第十五庭  法  官  梁世樺
以上正本證明與原本無異。
如不服本判決應於收受判決後20日內向原審提出上訴書狀，並應
敘述具體理由；其未敘述上訴理由者，應於上訴期間屆滿後20日
內向原審補提理由書（均須按他造當事人之人數附繕本）「切勿
逕送上級法院」。
                                書記官　曾翊凱
中　　華　　民　　國　　111 　年　　5 　　月　　18　　日
附錄本案論罪科刑法條全文：
組織犯罪防制條例第3條第1項
發起、主持、操縱或指揮犯罪組織者，處3年以上10年以下有期
徒刑，得併科新臺幣1億元以下罰金；參與者，處6月以上5年以
下有期徒刑，得併科新臺幣1千萬元以下罰金。但參與情節輕微
者，得減輕或免除其刑。

洗錢防制法第14條
有第2條各款所列洗錢行為者，處7年以下有期徒刑，併科新臺幣
5百萬元以下罰金。
前項之未遂犯罰之。
前二項情形，不得科以超過其特定犯罪所定最重本刑之刑。

中華民國刑法第339條之4
犯第339條詐欺罪而有下列情形之一者，處1年以上7年以下有期
徒刑，得併科1百萬元以下罰金：
一、冒用政府機關或公務員名義犯之。
二、三人以上共同犯之。
三、以廣播電視、電子通訊、網際網路或其他媒體等傳播工具，
    對公眾散布而犯之。
前項之未遂犯罰之。

附表一：
編號 犯罪事實 主文  1 附表二編號1所示犯行（本案首次） 沈俞希犯三人以上共同詐欺取財罪，處有期徒刑壹年肆月。扣案之APPLE廠牌行動電話壹支（IMEI碼：000000000000000、含門號0000000000號SIM卡壹張）沒收；未扣案之犯罪所得新臺幣壹萬參仟元沒收，於全部或一部不能沒收或不宜執行沒收時，追徵其價額。  2 附表二編號2所示犯行 沈俞希犯三人以上共同詐欺取財罪，處有期徒刑壹年陸月。扣案之APPLE廠牌行動電話壹支（IMEI碼：000000000000000、含門號0000000000號SIM卡壹張）沒收；未扣案之犯罪所得新臺幣貳萬貳仟元沒收，於全部或一部不能沒收或不宜執行沒收時，追徵其價額。 
附表二：
編號 被害人 詐騙時間 詐騙手法 交付時間、地點 詐欺所得交回情形 1 李佩蓉（告訴人） 108年4月11日上午11時24分許 本案詐欺集團成員於左列時間，撥打電話予李佩蓉佯稱：其子在外幫友人「張家華」當保人，積欠地下錢莊新臺幣（下同）90萬元，若不支付該筆款項，將對其子不利云云，並製造其子遭毆打之聲響，致使李佩蓉陷於錯誤。 李佩蓉依指示於108年4月11日下午1時12分許，將38萬元現金放置在新北市○○區○○路000號旁機車上；再依指示於同日下午3時1分許，將30萬元現金放置在新北市○○區○○路000號騎樓之機車腳踏板上。 胡博鈞依本案詐欺集團成員指示先後取得38萬元、30萬元現金（共計68萬元）後，即前往新北市板橋區中興醫院旁，將68萬元交予沈俞希；沈俞希取得68萬元後，隨即前往桃園市楊梅火車站交予曾文德；曾文德收取68萬元後，再至新竹縣湖口國中後方之湖中橋交予葉恩均，再上交予「小劉」。 2 廖麗真（告訴人） 108年4月12日上午9時許 本案詐欺集團成員於左列時間，撥打電話予廖麗真佯稱：其子在外幫友人當保人，積欠地下錢莊90萬元，並遭人控制其行動自由，要求廖麗真代為償還等語，並由另名與其子聲音相像之本案詐欺集團成員與廖麗真通話，致使廖麗真陷於錯誤。 廖麗真依指示於108年4月12日上午11時7分許，將62萬元現金放置在新北市土城區慶利街1巷口之衣服回收箱後面；再依指示於同日中午12時56分許，將48萬元現金放置在新北市土城區金城路3段16號之中國信託銀行金城分行右手邊一棵大樹下。 胡博鈞依本案詐欺集團成員指示先後取得62萬元、48萬元現金（共計110萬元）後，即前往新北市三峽區大勇路與復興路口之萊爾富便利商店旁某火鍋店附近之巷子內，將110萬元交予沈俞希；沈俞希取得110萬元後，隨即前往新竹縣湖口鄉八德路2段592號註生娘娘廟的停車場交予曾文德；曾文德收取110萬元後，再至新竹縣湖口觀光夜市內停車場，交予葉恩均，再上交予「小劉」。